臺灣高等法院高雄分院刑事判決　　　110年度交上易字第114號
上　訴　人　臺灣高雄地方檢察署檢察官
被　　　告　林采言


選任辯護人　蔡坤展律師
上列上訴人因被告過失傷害案件，不服臺灣高雄地方法院110 年
度審交易字第94號，中華民國110 年5 月27日第一審判決（起訴
案號：臺灣高雄地方檢察署109 年度偵字第20419 號），提起上
訴，本院判決如下：
    主  文
原判決撤銷。
林采言犯無駕駛執照因過失傷害人罪，處有期徒刑肆月，如易科
罰金，以新臺幣壹仟元折算壹日。
    事  實
一、林采言未領有駕駛執照，於民國109 年3 月30日上午11時47
    分許，騎乘車牌號碼000-000 號普通重型機車，自高雄市○
    ○區○○○路000 ○0 號前由西往東方向起駛時，本應注意
    起駛前應注意前後左右有無障礙或車輛行人，並應讓行進中
    之車輛行人優先通行，而依當時天候晴、日間自然光線、柏
    油路面乾燥無缺陷、無障礙物且視距良好，並無不能注意之
    情形，竟疏未注意，貿然起駛。適有楊瓊林騎乘車牌號碼0
    00-000號普通重型機車，亦應注意行車速度應依速限標誌或
    標線規定，而該路段慢車道限速時速30公里，竟未減速慢行
    ，貿然以時速約54公里超速沿鳳林三路由西往東方向行駛而
    來，兩車因而發生碰撞，致楊瓊林人車倒地，並受有下背痛
    挫傷疼痛、右踝及左肘深度擦傷、第十二胸椎壓迫性骨折之
    傷害。林采言肇事後於有偵查犯罪職權之機關或公務員尚未
    知何人肇事前，主動向到現場處理之員警表明其為肇事者，
    自首而接受裁判。
二、案經楊瓊林訴由高雄市政府警察局林園分局報告臺灣高雄地
    方檢察署檢察官偵查起訴。
    理  由
一、本判決所引用被告以外之人於審判外所為之言詞或書面陳述
    ，檢察官、被告及辯護人於本院審理中表明同意作為證據，
    本院審酌該言詞或書面陳述作成時並無不法之情事，認為適
    當，依刑事訴訟法第159 條之5 第1 項規定，自得採為認定
    本案之證據。
二、訊據被告林采言對於上開事實，除否認告訴人楊瓊林之第十
    二胸椎壓迫性骨折傷勢為本次車禍所造成者外，其餘均坦承
    不諱，並辯稱：告訴人胸椎骨折不是我造成的云云。經查：
  ㈠被告於前揭時、地，起駛前未讓行進中之車輛優先通行，致
    其普通重型機車碰撞行進中之告訴人機車，告訴人因此人車
    倒地，受有下背痛挫傷疼痛、右踝及左肘深度擦傷傷勢等事
    實，業據被告坦白承認，核與證人即告訴人楊瓊林於警詢及
    偵查中證述之情節相符（警卷第7-10頁，偵卷第11-13 頁）
    ，並有道路交通事故現場圖、道路交通事故調查報告表㈠、
    ㈡-1、談話紀錄表、車輛詳細資料報表、高雄市政府交通局
    車輛行車事故鑑定委員會鑑定意見書、現場照片、瑞生醫院
    診斷證明書在卷可稽（警卷第13-22 、27-35 、47之1 頁，
    偵卷第19-20 頁）。此部分事實，堪信為真正。
  ㈡被告否認告訴人之第十二胸椎壓迫性骨折傷勢為本次車禍所
    造成。然告訴人於警詢、偵查、原審及本院審理時一致指訴
    其因本次車禍受有第十二胸椎壓迫性骨折傷勢之事實，並提
    出國軍高雄總醫院診斷證明書為證。而本件事發日為109年3
    月30日，告訴人於當日至瑞生醫院就診，瑞生醫院僅就骨盆
    照X 光，並未針對胸腔做檢查，此有瑞生醫院110 年3 月15
    日回函暨病歷、檢查報告等資料在卷可參( 原審卷第93-109
    頁) 。準此，告訴人於車禍受傷當日並未經任何醫療機構檢
    查出其受有第十二胸椎骨折之傷勢乙情，已可認定。告訴人
    嗣後於109 年4 月7 日，至國軍高雄總醫院骨科就醫，經醫
    師依據核磁共振檢查診斷其第十二胸椎壓迫性骨折，此有診
    斷證明書及國軍高雄總醫院110 年3 月19日函可佐( 警卷第
    39頁、原審卷第111 頁) 。經原審再向國軍高雄總醫院函查
    ，據回覆稱「主訴因車禍導致背痛，但無法判定其第十二胸
    椎壓迫性骨折是否為該次車禍所造成」等語( 原審卷第111
    頁) 。
  ㈢由告訴人上開病歷等資料觀之，雖無法直接證明告訴人之第
    十二胸椎壓迫性骨折傷勢確為本次車禍所造成。但告訴人自
    109 年1 月1 日起至109 年4 月6 日止，除每月一次在河堤
    診所精神科看診外，僅於109 年3 月30日在瑞生醫院看診一
    次，其餘並無任何就醫紀錄，此有衛生福利部中央健康保險
    署110 年9 月22日健保高字第1106130800號書函暨申報紀錄
    明細表存卷可憑( 見本院卷第69-75 頁) 。本院參酌第十二
    胸椎壓迫性骨折並非如皮肉傷一般容易於日常生活中造成，
    而是必需胸腔受有相當大之外力撞擊始可能造成，此種外力
    撞擊胸腔之情形並非一般人輕易可得之生活經驗，通常是發
    生在意外事件時。且告訴人係68年4 月出生，本件事故發生
    時年約41歲，並非體弱骨鬆之老人，衡諸常情，亦無可能輕
    易跌倒致胸椎骨折。再者，國軍高雄總醫院骨科醫師係依據
    核磁共振檢查診斷其第十二胸椎壓迫性骨折，而瑞生醫院並
    未對告訴人做核磁共振檢查，自無從判斷告訴人有第十二胸
    椎壓迫性骨折之情形。又依據告訴人指述：急診時，我因為
    腰很痛，所以他們先幫我照腰的X 光，回家之後吃了止痛藥
    還是沒有用，所以我趕快再去國軍總醫院，醫生就整個照，
    就發現我是胸椎骨折等語( 見原審卷第141 頁) 。綜上各情
    ，足見車禍當日，瑞生醫院係針對告訴人之腰痛做檢查及治
    療，告訴人經服藥一週後未見改善，乃前往國軍總醫院就醫
    ，經國軍總醫院以更精密之儀器核磁共振進一步檢查後，才
    發現告訴人腰痛之原因係因第十二胸椎壓迫性骨折所致，應
    可認定。按一般車禍撞擊所造成之內傷非必然可以立即發現
    ，而告訴人就醫過程及醫師檢查告訴人疼痛來源之步驟，核
    與眾多就醫患者之經驗相符，告訴人所述應屬可信。本件因
    無任何證據可以證明告訴人於109 年3 月30日至109 年4 月
    7 日間，有因其他外力介入致其受有第十二胸椎壓迫性骨折
    ，經綜合上開證據所示，應認定告訴人所受第十二胸椎壓迫
    性骨折之傷勢係因本件車禍所造成。被告前揭所辯，不足採
    信。
  ㈣按起駛前應顯示方向燈，注意前後左右有無障礙或車輛行人
    ，並應讓行進中之車輛行人優先通行，道路交通安全規則第
    89條第1項第7款定有明文。被告未考領有駕駛執照，而屬無
    照駕駛，有公路監理電子閘門證號查詢機車駕駛人資料在卷
    可參（警卷第47頁），然依其行車經驗，理應知悉上揭規定
    ，衡之行為當時天候晴，日間自然光線、柏油路面乾燥、無
    缺陷及障礙物、視距良好，有道路交通事故調查報告表㈠在
    卷可稽（警卷第15頁），客觀上無不能注意之情事，竟疏未
    注意，起駛前未讓行進中之車輛優先通行致生本件車禍，其
    行為具有過失。又因被告過失致告訴人受有下背痛挫傷疼痛
    、右踝及左肘深度擦傷、第十二胸椎壓迫性骨折等傷害，業
    如前述，足認被告之過失行為與告訴人之傷害間具有相當因
    果關係。
  ㈤次按行車速度，依速限標誌或標線之規定，無速限標誌或標
    線者，應依下列規定：一、行車時速不得超過五十公里。但
    在設有快慢車道分隔線之慢車道，時速不得超過四十公里，
    未劃設車道線、行車分向線或分向限制線之道路，時速不得
    超過三十公里。道路交通安全規則第93條第1項第1款亦有明
    文。本件案發路段車速限制時速30公里，此有道路交通事故
    調查報告表㈠、㈡可參。雖告訴人於警詢時自陳其當時時速
    為40公里等語，已屬超速行駛。但高雄市政府交通局車輛行
    車事故鑑定委員會鑑定意見書鑑定意見則認為以告訴人行駛
    10公尺所耗時秒數，換算時速約54公里／小時，此有鑑定意
    見書可憑( 偵卷第19-20 頁) ，自應以鑑定意見為準，認告
    訴人係以時速54公里之速度超速行駛，其就本件車禍之發生
    與有過失，然此為被告於民事損害賠償責任時，是否有過失
    相抵之適用，不能因此而卸免被告之刑事過失責任。
  ㈥綜合上開證據資料所示，本件車禍係因被告起駛時，未讓行
    進中之車輛先行，為肇事主因，而告訴人超速則為肇事次因
    。本件車禍經高雄市政府交通局車輛行車事故鑑定委員會鑑
    定結果亦同此認定，有該委員會109 年12月24日高市車鑑字
    第10971028200 號函暨鑑定意見書可參，應堪認定。
  ㈦綜上所述，被告所辯，核係卸責之詞，無可採信。本件事證
    明確，被告犯行洵堪認定。
三、核被告所為，係犯道路交通管理處罰條例第86條第1 項、刑
    法第284 條前段之無駕駛執照因過失受傷人罪。被告於肇事
    後在有偵查犯罪職權之機關或公務員發覺前，主動向到場處
    理之員警坦承其為肇事人，有高雄市政府警察局道路交通事
    故肇事人自首情形紀錄表在卷可憑（警卷第23頁）。被告符
    合自首之要件，爰依刑法第62條前段規定減輕其刑。
四、被告犯罪事證明確，原審據以論處罪刑，固非無見。惟查：
    原判決未認定告訴人因本件車禍受有第十二胸椎壓迫性骨折
    ，認定事實洵有疏漏。檢察官上訴意旨執此指摘原判決不當
    ，為有理由，自應由本院將原判決撤銷改判。爰審酌被告因
    前揭過失造成告訴人受有前述之傷害，所為實有不該，告訴
    人傷勢非輕微，參以被告犯後終能在原審及本院審理時坦承
    有過失犯行，但否認告訴人之第十二胸椎壓迫性骨折係因其
    本件車禍過失所造成，且犯後未賠償告訴人損害，迄今未能
    獲得告訴人原諒，犯後態度難認良好，惟念其前無犯罪紀錄
    ，有臺灣高等法院被告前案記錄表可佐，素行尚佳，兼衡被
    告自述高職畢業，家庭主婦等一切情狀，量處如主文第2 項
    所示之刑，並諭知如易科罰金之折算標準，以資警惕。
據上論結，應依刑事訴訟法第369 條第1 項前段、第364 條、第
299條第1項前段，判決如主文。
本案經檢察官張志杰提起公訴，檢察官林圳義提起上訴，檢察官
高大方到庭執行職務。
中    華    民    國   110    年    11    月    16    日
                  刑事第二庭    審判長法  官  孫啓強
                                      法  官  周賢銳
                                      法  官  范惠瑩
以上正本證明與原本無異。
不得上訴。
中    華    民    國   110    年    11    月    16    日
                                      書記官  陳勃諺
附錄本判決論罪科刑法條：
刑法第284條
因過失傷害人者，處一年以下有期徒刑、拘役或十萬元以下罰金
；致重傷者，處三年以下有期徒刑、拘役或三十萬元以下罰金。
　
道路交通管理處罰條例第86條第1項
汽車駕駛人，無駕駛執照駕車、酒醉駕車、吸食毒品或迷幻藥駕
車、行駛人行道或行經行人穿越道不依規定讓行人優先通行，因
而致人受傷或死亡，依法應負刑事責任者，加重其刑至二分之一